臺灣高等法院刑事判決
111年度上訴字第1176號
上  訴  人  
即  被  告  乙○○



上列上訴人因違反毒品危害防制條例等案件，不服臺灣桃園地方
法院110年度審訴字第887號，中華民國111年2月25日第一審判決
（起訴案號：臺灣桃園地方檢察署110年度偵字第23095號），提
起上訴，本院判決如下：
    主  文
上訴駁回。
    犯罪事實
一、乙○○明知海洛因、甲基安非他命均係毒品危害防制條例第2
    條第2項第1款、第2款所定之第一級毒品、第二級毒品，且
    甲基安非他命亦為藥事法所規定之禁藥，依法不得轉讓，竟
    於民國110年4月20日晚間，由其男友甲○○駕車搭載前往桃園
    市中壢區舊遠東百貨附近，乙○○向其成年友人無償取得海洛
    因香菸1支及甲基安非他命1小包（重量不詳，價值新臺幣1,
    000元）後，再攜至附近7-11超商，於同日晚間20時許，無
    償轉讓上開海洛因、甲基安他命予甲○○共同施用。嗣於110
    年4月23日上午11時許，爲警在甲○○位於桃園市○○區○○里0鄰
    ○○路0段00巷0號3樓住處查獲，並扣得甲基安非他命吸食器1
    組、殘渣袋8個等物品，而查悉上情。
二、案經桃園市政府警察局楊梅分局報告臺灣桃園地方檢察署檢
    察官偵查起訴。
    理  由
壹、程序方面
    檢察官於本院審判程序中，對於本案其餘相關具有傳聞性質
    的證據資料，均表示不爭執證據能力（見本院卷第166至167
    頁），且本案所引用的非供述證據，也是合法取得，依法均
    可作為認定犯罪事實的依據。
貳、實體方面
一、認定犯罪事實所憑之證據及理由
  ㈠訊據被告就上揭轉讓第一級及第二級毒品犯行迭於警詢、偵
    查及原審審理中均坦承不諱，核與證人甲○○於警詢、偵查及
    本院之證述（見偵字卷第17-21頁、第159-160頁及本院卷第
    140頁）情節一致，並有員警職務報告、同意搜索證明書、
    桃園市政府警察局楊梅分局扣押筆錄暨扣押物品目錄表、桃
    園市政府警察局楊梅分局查獲施用（持有）毒品案件經過情
    形紀錄表、扣案物品照片、員警密錄器畫面擷圖、桃園市政
    府警察局真實姓名與尿液、毒品編號對照表、台灣檢驗科技
    股份有限公司濫用藥物實驗室-台北於110年5月10日出具之
    報告編號UL/2021/00000000號-濫用藥物檢驗報告在卷（見
    偵字卷第45頁、第47頁、第49-53頁、第57頁、第63頁、第6
    9頁、第81-84頁）暨吸食器1組、殘渣袋8個扣案可資佐證，
    是被告上開任意性自白與事實相符，堪以採信。
  ㈡綜上所述，本案事證明確，被告上開犯行，洵堪認定，應依
    法論科。
二、論罪
  ㈠罪名
　　按海洛因及甲基安非他命分屬毒品危害防制條例第2條第2項
    第1款、第2款所定第一級、第二級毒品。又轉讓毒品達一定
    數量者，加重其刑至二分之一，其標準由行政院定之，毒品
    危害防制條例第8條第6項亦有明文，而行政院頒訂之「轉讓
    毒品加重其刑之數量標準」，就第一級毒品為淨重5公克以
    上，第二級毒品為淨重10公克以上。另因甲基安非他命為藥
    事法之禁藥，是明知甲基安非他命屬禁藥而轉讓他人，除成
    立毒品危害防制條例第8條第2項之轉讓第二級毒品罪外，亦
    構成藥事法第83條第1項之轉讓禁藥罪，此屬同一犯罪行為
    同時有2種法律處罰之法條競合情形，應依「後法優於前法
    」、「重法優於輕法」等法理擇一處斷；而藥事法第83條第
    1項轉讓禁藥罪之法定本刑較毒品危害防制條例第8條第2項
    轉讓第二級毒品罪之法定本刑為重，故轉讓甲基安非他命，
    除達淨重10公克以上之數量，或轉讓予未成年人之情形，應
    依毒品危害防制條例第8條第6項及第9條之規定加重其刑之
    情形外，依重法優於輕法之原則，應優先適用藥事法第83條
    第1項處斷。因卷內無事證可資認定被告轉讓海洛因淨重達5
    公克以上，或轉讓甲基安非他命淨重達10公克以上，是核被
    告所為，係犯毒品危害防制條例第8條第1項之轉讓第一級毒
    品罪、藥事法第83條第1項之轉讓禁藥罪。
  ㈡罪數
　⒈被告轉讓前、後分別持有第一級毒品之低度行為，各為其轉
    讓第一級毒品之高度行為所吸收，不另論罪。至其持有甲基
    安非他命部分，因藥事法並無處罰持有禁藥之明文，亦不另
    論罪。
　⒉被告以一行為轉讓第一級毒品海洛因、轉讓禁藥甲基安非他
    命予甲○○，而同時觸犯轉讓第一級毒品及轉讓禁藥二罪名，
    為想像競合，應從一重之轉讓第一級毒品罪論處。
  ㈢刑之減輕
    按毒品危害防制條例第17條第2項規定「犯第4條至第8條之
    罪於偵查及歷次審判中均自白者，減輕其刑」。被告於偵查
    及審判均自白上開轉讓毒品犯行，應依上開規定減輕其刑。
參、駁回上訴之理由
一、原審認被告所犯轉讓第一級毒品罪，事證明確，並審酌毒品
    危害至深且鉅，被告轉讓毒品致助長毒品之流通及擴散，不
    僅危害社會治安，亦戕害他人身心健康，甚值非議，惟念被
    告犯後坦承犯行，已知悔悟，態度尚可，兼衡智識程度及生
    活狀況、轉讓毒品數量，及其犯罪動機、目的、手段、品行
    等一切情狀，量處有期徒刑6月。復就扣案之殘渣袋8個無鑑
    定報告證明附著毒品之成分，然均為被告自承均其所有犯本
    案犯罪所用之物（見偵字卷第8頁），均依刑法第38條第2項
    前段規定宣告沒收之；扣案之吸食器1組為證人甲○○所有，
    與被告本案犯行無關，則不另沒收。經核原判決認事用法尚
    無違誤，量刑及沒收亦屬妥適，應予維持。
二、被告上訴以其向他人無償取得之海洛因及甲基安非他命，只
    是為了供自己及同居男友甲○○共同施用，非事後另行起意將
    毒品再轉讓予男友單獨施用，應為幫助施用，判處有期徒刑
    6月，顯屬過重，懇請撤銷原判決，考量刑法第57、59條規
    定從輕量刑，並依據刑法第41條規定宣告易科罰金云云。然
    被告上訴以其為幫助施用云云，不惟與其前開自白及補強證
    據相左，復未舉證以實其說，更與證人甲○○經拘提到案時所
    陳述係被告自其友人處取得後提供施用一情不符（見本院卷
    第140頁），自無所據。另按刑法第59條之酌量減輕其刑，
    必須犯罪另有特殊之原因與環境等等，在客觀上足以引起一
    般同情，認為即予宣告法定低度刑期尤嫌過重者，始有其適
    用（最高法院45年台上字第1165號、69年度台上字第291號
    判決意旨參照）。是如別有法定減輕之事由者，應優先適用
    法定減輕事由減輕其刑後，猶嫌過重時，方得為之。而毒品
    本為法之所禁，染毒更令人捨身敗家，毒品危害防制條例之
    特別法制定本旨即在遏止毒品擴散，今被告轉讓毒品助長毒
    品擴散流通，危害他人身心健康與社會治安，衍伸之社會成
    本非輕，具有一定程度之主觀惡性，不惟客觀上均乏情堪憫
    恕之處，抑且其前揭犯行，已均得依毒品危害防制條例第17
    條第2項規定減輕其刑，衡情並無科以最低刑度仍嫌過苛而
    有情輕法重之情形，要無刑法第59條之規定適用。是其上訴
    為無理由，應予駁回。
肆、被告經合法傳喚，無正當理由不到庭，爰不待其陳述逕行判
    決。
據上論斷，應依刑事訴訟法第368條、第371條，判決如主文。
本案經檢察官蔡孟利提起公訴，檢察官陳正芬到庭執行職務。
中　　華　　民　　國　 111　　年　　 8 　 月　  16  　日
     　　　　　   刑事第二十三庭審判長法　官  許永煌
                                      法　官  雷淑雯
                                      法　官  吳定亞
以上正本證明與原本無異。
如不服本判決，應於收受送達後20日內向本院提出上訴書狀，其
未敘述上訴之理由者並得於提起上訴後20日內向本院補提理由書
（均須按他造當事人之人數附繕本）「切勿逕送上級法院」。
                                      書記官  郭侑靜
中　　華　　民　　國　　111 　年　　8 　　月　　17　　日
附錄：本案論罪科刑法條全文
毒品危害防制條例第8條
轉讓第一級毒品者，處1年以上7年以下有期徒刑，得併科新臺幣
1百萬元以下罰金。
轉讓第二級毒品者，處6月以上5年以下有期徒刑，得併科新臺幣
70萬元以下罰金。
轉讓第三級毒品者，處3年以下有期徒刑，得併科新臺幣30萬元
以下罰金。
轉讓第四級毒品者，處1年以下有期徒刑，得併科新臺幣10萬元
以下罰金。
前4項之未遂犯罰之。
轉讓毒品達一定數量者，加重其刑至二分之一，其標準由行政院
定之。
藥事法第83條
明知為偽藥或禁藥，而販賣、供應、調劑、運送、寄藏、牙保、
轉讓或意圖販賣而陳列者，處7年以下有期徒刑，得併科新臺幣5
千萬元以下罰金。
犯前項之罪，因而致人於死者，處7年以上有期徒刑，得併科新
臺幣1億元以下罰金；致重傷者，處3年以上12年以下有期徒刑，
得併科新臺幣7千5百萬元以下罰金。
因過失犯第1項之罪者，處2年以下有期徒刑、拘役或科新臺幣5
百萬元以下罰金。
第1項之未遂犯罰之。